臺灣臺南地方法院民事判決
110年度訴字第438號
原      告  金碧輝煌大樓管理委員會

法定代理人  劉春森
訴訟代理人  王國寶
被      告  廖文武
上列當事人間請求回復原狀事件，本院於民國110年12月30日言
詞辯論終結，判決如下：
    主      文
原告之訴駁回。
訴訟費用由被告負擔三分之二，餘由原告負擔。
    事實及理由
一、原告主張：被告為門牌號碼臺南市○○區○○街0巷00號房屋（
    下稱系爭房屋）承租人，於系爭房屋經營夾娃娃機店恐涉及
    賭博項目，24小時營業卻無現場管理人且噪音極大，致使住
    戶恐慌，已違反大樓住戶守則第12條第15款規定，經溝通後
    仍不願意改善，故其只能依公寓大廈管理條例第15條訴請回
    復原狀等語。並聲明：被告不得將系爭房屋供自己或他人開
    設夾娃娃機店使用，並應回復依使用執照所載用途使用系爭
    房屋。
二、被告則以：大樓店家及新住戶沒有收過管理委員會的章程與
    規約，原告也沒有於大樓公告欄公告相關章程及規約，原告
    應該要把章程提供給新買主與住戶；夾娃娃機店沒有賭博性
    質，由其本人專職管理，也沒有噪音，非特種營業；如果原
    告要其搬離，應該要賠償其所受損失；原告沒處理人行道及
    防火巷的安全問題，只會找住戶的麻煩等語，資為抗辯。並
    聲明：原告之訴駁回。
三、法院的判斷
　　被告於訴訟中將系爭房屋回復原狀，原告已無再請求被告回
    復原狀的必要，所以原告敗訴。
　㈠住戶應依使用執照所載用途及規約使用專有部分、約定專用
    部分，不得擅自變更；住戶違反前項規定，管理負責人或管
    理委員會應予制止，經制止而不遵從者，報請直轄市或縣市
     主管機關處理，並要求其回復原狀；公寓大廈管理條例15
    條定有明文。金碧輝煌大樓管理規約暨管理委員會組織章程
    第12條第15款修正前（即起訴時）規定：「本廈三樓以上為
    高格調之住宅大樓，除居住使用外，在本廈內不得經營工廠
    、舞廳、酒家、啤酒屋、指壓、按摩、賓館旅社、觀光理髮
    廳、MTV、視聽中心或其他影響鄰居生活安寧與善良風氣之
    特種營業，否則本廈管理委員會得逕予制止或報請有關機關
    處理」，亦有該規約章程影本在卷可稽（見補字卷第19頁至
    第21頁）。
  ㈡被告於訴訟中已搬離機台而將系爭房屋回復原狀，有原告所
    提現場照片3張在卷可佐（見本院卷第105頁），核與被告陳
    稱：「我……已經回復原狀，將舊機台搬走」（見本院卷第95
    頁）等語相符，足堪認定。被告既然已將系爭房屋回復原狀
    ，原告自無必要再請求被告將系爭房屋回復原狀，故原告請
    求被告將系爭房屋回復原狀，核與辯論終結時客觀事實不符
    ，尚非有據。被告雖稱：「我將來還是會搬進新機台繼續營
    業」（見本院卷第95頁），惟以原告起訴所為主張及聲明予
    以觀察，如原告所述：「那也應該是將來再次對被告……提起
    訴訟的問題，與本件訴訟訴之聲明及標的無關」（見本院卷
    第95頁），本院審酌原告請求是否為有理由，應以言詞辯論
    終結時客觀情狀為準，不能因被告陳稱將來仍有可能會搬進
    新機台，即判決原告勝訴，附此敘明。
四、綜上所述，原告依公寓大廈管理條例第15條、金碧輝煌大樓
    管理規約暨管理委員會組織章程第12條第15款之規定，請求
    被告應將系爭房屋回復原狀而不得開設夾娃娃機店，為無理
    由，應予駁回。
五、被告於原告起訴時確實在系爭房屋經營夾娃娃機店（見本院
    卷第36頁及第39頁至第41頁），當被告於訴訟中將系爭房屋
    回復原狀以後，原告即具狀撤回訴訟（見本院卷第79頁至第
    81頁、第99頁至第101頁），雖因被告不同意撤回而繼續訴
    訟（見本院卷第95頁），惟原告行為按當時訴訟程度係為伸
    張權利所必要，爰依民事訴訟法第81條命被告負擔部分訴訟
    費用如主文第2項所示。被告雖稱：「原告用住戶繳納的經
    費來告我，又要我負擔裁判費用，這不合理」（見本院卷第
    96頁至第97頁）等語，然敗訴人應該賠償的費用，應該以勝
    訴人伸張或防衛權利所必要的費用為限。原告既已因被告搬
    離機台而願意撤回訴訟，即應無再繼續進行訴訟之必要，被
    告卻依然堅持繼續訴訟程序，致衍生不必要訴訟成本，使原
    告失去聲請退還裁判費之機會，自不能僅從勝負結果決定訴
    訟費用負擔，始符公平原則。
六、訴訟費用之負擔：民事訴訟法第81條。
中　　華　　民　　國　　111 　年　　1 　　月　　13　　日
                  民事第一庭    法  官　陳谷鴻
以上正本證明與原本無異。
如不服本判決，應於判決送達後20日內，向本院提出上訴狀並表
明上訴理由，如於本判決宣示後送達前提起上訴者，應於判決送
達後20日內補提上訴理由書（須附繕本）。
如委任律師提起上訴者，應一併繳納上訴審裁判費（參照民事訴
訟法施行法第9條：上訴人有律師為訴訟代理人，或依書狀上之
記載可認其明知上訴要件有欠缺者，法院得不行民事訴訟法第44
2條第2項及第444條第1項但書之程序）。
中　　華　　民　　國　　111 　年　　1 　　月　　13　　日
                                書記官  徐慧嵐